【裁判字號】    89,訴,126
【裁判日期】    890229
【裁判案由】    偽造文書等
【裁判全文】
臺灣桃園地方法院刑事判決                          八十九年度訴字第一二六號
    公訴人  台灣桃園地方法院檢察署檢察官
    被  告  乙○○
右列被告因偽造文書等案件，經檢察官提起公訴（八十八年度偵字第一八三八一號）
，本院判決如左：
        主  文
乙○○行使偽造私文書，足以生損害於他人，處有期徒刑捌月，緩刑肆年。扣案之偽
造台灣省合作金庫桃園支庫八十八年十一月九日戊○○收付款章壹枚及扣案之台灣電
力公司電費通知及收據聯上偽造「台灣省合作金庫桃園支庫八十八年十一月九日戊○○收付款章」印文壹枚均沒收。
        事  實
一、乙○○於民國八十八年十一月八日，在桃園縣桃園市○○○路某處，受友人甲○○之託，代為繳交其向屋主丙○○承租桃園縣桃園市○○○路八樓之一及之二號
    之水、電費用，竟基於為自己不法所有之意圖，先於同年十一月九日至位於桃園
    縣桃園市○○路五八號台灣省合作金庫桃園支庫（下稱合作金庫桃園支庫），向
    行員戊○○繳交一千五百九十三元水費，取得水費收據後，另於同年月十五日（
    起訴書誤繕為同年月三十日），在桃園縣南崁地區，出示該紙水費收據，委由不
    知情之成年刻印匠，依式偽造台灣省合作金庫桃園支庫八十八年十一月九日戊○○收付款章一枚，並於翌日（即十六日），在桃園縣桃園市○○路一二０五號七
    樓之三，擅自在台灣電力公司電費通知及收據聯上，蓋用該枚偽造收付款章，偽
    造合作金庫桃園支庫行員戊○○於八十八年十一月九日收訖該筆電費收據，而將
    該筆八萬三千三百五十一元之電費挪用侵吞入己（起訴書誤繕為八萬三百五十一
    元），並於同年十一月十八日，至桃園縣桃園市○○○路八樓之一號，將該紙偽
    造之電費通知及收據聯交付甲○○所聘僱不知情之楊姓店長予以行使（起訴書誤
    繕交付予丙○○），足以生損害於合作金庫桃園支庫及戊○○（起訴書誤繕為台
    灣電力公司、甲○○、丙○○）。嗣屋主丙○○循例以電話向電力公司查知承租
    人甲○○尚未繳交電費（起訴書誤繕係電力公司通知丙○○），即赴桃園縣桃園
    市○○○路八樓之一號向楊姓店長取得前開乙○○所交付之電費收據聯，再交予
    合作金庫桃園支庫副理丁○○○查核確認係偽造印文（起訴書誤繕為乙○○再次
    交付該紙偽造電費收據），丙○○另於同年十二月六日中午十二時三十分許，會
    同乙○○至合作金庫桃園支庫，查看同年十一月九日錄影帶，發現當日係乙○○
    自行繳費，乙○○始供認侵占電費上情，並交出偽造台灣省合作金庫桃園支庫八
    十八年十一月九日戊○○收付款章一枚。
二、案經桃園縣警察局桃園分局報請台灣桃園地方法院檢察署檢察官偵查起訴。
        理  由
一、右揭事實，業據被告乙○○於本院審理時供承不諱，核與證人周憲德於本院訊問
    時證述情節相符（見本院八十九年二月十四日訊問筆錄），而被告出示之台灣電
    力公司電費通知及收據聯上「合作金庫桃園支庫八十八年十一月九日戊○○收付
    款章」印文，係偽造之印文一節，亦據證人即合作金庫桃園支庫副理丁○○○及
    行員戊○○於警訊時證述無訛（見偵卷第十五、十六頁），且被告偽刻之台灣省
    合作金庫桃園支庫戊○○收付款章印文，其字體及字型大小均異於附卷真正印文
    ，此有真、偽印文各一枚附卷可參（見偵卷第九頁），及偽造台灣省合作金庫桃
    園支庫八十八年十一月九日戊○○收付款章一枚及台灣電力公司電費通知及收據
    聯一紙扣案足佐，足徵被告自白與事實相符。是本件事證明確，被告犯行堪予認
    定。
二、核被告所為，係犯刑法第二百十六條、第二百十條之行使偽造私文書及同法第三
    百三十五條第一項之普通侵占罪。被告委由不知情之刻印匠偽造台灣省合作金庫
    桃園支庫戊○○收付款章一枚，為間接正犯。其偽造印章後蓋用該枚印章進而偽
    造印文，均為偽造文書之部分行為，其偽造之低度行為又為行使之高度行為所吸
    收，均不另論罪，被告所犯前開二罪間，有方法結果之牽連關係，依刑法第五十
    五條規定，從一重之行使偽造私文書罪處斷。公訴意旨認被告偽造電力公司電費
    收據後，並先後持以交付給丙○○及合作金庫部分，圖免繳納該筆電費而未遂部
    分，尚涉犯刑法第二百十六條、第二百十條及同法第三百三十九條第三項、第二
    項之詐欺得利未遂罪云云，惟查，被告偽造電費收據虛捏繳費之假象，將受託人
    甲○○已交付之電費侵吞入己，雖有欺瞞事實存在，惟其易持有為所有侵占該筆
    電費，並非其向甲○○詐欺所得之結果，顯與施用詐術使人陷於錯誤得財產不法
    利益之詐欺得利罪要件不合，況被告僅將偽造合作金庫桃園支庫收訖該筆電費收
    據，交付楊姓店長予以行使，客觀上並無從將單一偽造文件再次重覆行使之可能
    ，且該偽造之電費收據係事後丙○○自行交給合作金庫桃園支庫查核，並非被告
    所提出等情，業據證人丙○○於本院訊問時證述在卷，是公訴人認被告再次行使
    該份偽造文件部分，顯與事實不符，惟公訴人認被告前後二次之詐欺取財未遂及
    至合作金庫桃園支庫出示前開偽造電費收據行使偽造私文書部分，與前揭已起訴
    論罪部分，有裁判上一罪關係，爰不另為無罪諭知。爰審酌被告為財失義，為圖
    侵占該筆電費而偽造繳費收據，所生危害及犯後態度等一切情狀，量處如主文所
    示之刑，以資懲儆。末查，被告未曾受有期徒刑以上刑之宣告，此有台灣桃園地
    方法院檢察署刑案資料查註紀錄表一紙在卷可憑，本院認其經此論罪科刑之教訓
    ，應知所警惕而無再犯之虞，所宣告之刑以暫不執行為適當，爰併宣告緩刑四年
    ，以策自新。
三、扣案之台灣省合作金庫桃園支庫八十八年十一月九日戊○○收付款章一枚，係屬
    偽造之印章。而扣案之台灣電力公司電費通知及收據聯一紙，業經被告持以行使
    ，非屬被告所有之物，僅就其上偽造「台灣省合作金庫桃園支庫八十八年十一月
    九日戊○○收付款章」印文一枚部分，均依刑法第二百十九條規定宣告沒收。
據上論斷，應依刑事訴訟法第二百九十九條第一項前段，刑法第二百十六條、第二百
十條、第三百三十五條第一項、第五十五條、第二百十九條、第七十四條第一款，罰
金罰鍰提高標準條例第一條前段，判決如主文。
本案經檢察官林秀菊到庭執行職務。
中      華      民      國    八十九    年      二      月    二十九    日
                              臺灣桃園地方法院刑事第二庭
                                  法    官    傅  中  樂
右正本證明與原本無異。
如不服本判決，應於判決送達後十日內，向本院提出上訴狀。
                                  書 記 官    梁  麗  雲
中      華      民      國    八十九    年      三      月      四      日
附論罪科刑依據之法條：
刑法第二百十六條、第二百十條、第三百三十五條第一項
刑法第二百十六條
行使第二百十條至第二百十五條之文書者，依偽造、變造文書或登載不實事項或使登
載不實事項之規定處斷。
刑法第二百十條
偽造、變造私文書，足以生損害於公眾或他人者，處五年以下有期徒刑。
刑法第三百三十五條第一項
意圖為自己或第三人不法之所有，而侵占自己持有他人之物者，處五年以下有期徒刑
、拘役或科或併科一千元以下罰金。


司法院資訊處製作；財團法人民間司法改革基金會備份。
